臺灣板橋地方法院刑事判決　　　　　　　　　　　　　九十二年度重訴字第三一號
　　公　訴　人　臺灣板橋地方法院檢察署檢察官
　　被　　　告　丁○○
　　選任辯護人　張振興律師
　　　　　　　　黃麗蓉律師
右列被告因違反毒品危害防制條例案件，經檢察官提起公訴（九十二年度偵字第一三
二八六號），本院判決如左：
    主  文
丁○○運輸第一級毒品，累犯，處無期徒刑，褫奪公權終身，扣案之第一級毒品海洛
英磚壹塊及第一級毒品海洛英壹包（合計淨重伍佰拾陸點陸玖公克）均沒收銷燬。
    事  實
一、蔡佳前曾涉犯竊盜、殺人未遂、偽造文書、違反槍砲彈藥刀械管制條例、違反麻
    醉藥品管理條例（現已修正為管制藥品管理條例）等案件，其中於民國（下同）
    八十二年間，因竊盜案件，經本院判處有期徒刑八月，再遞由臺灣高等法院、最
    高法院駁回上訴確定，八十三年間，復因殺人未遂及違反槍砲彈藥刀械管制條例
    案件，經本院判處有期徒刑五年六月（殺人未遂部分）、一年（違反槍砲彈藥刀
    械管制條例部分），暨定應執行刑為有期徒刑六年，再由臺灣高等法院駁回上訴
    確定，八十三年間，另因違反麻醉藥品管理條例及偽造文書等案件，經臺灣士林
    地方法院判處有期徒刑三月（違反前麻醉藥品管理條例部分）、四月（偽造文書
    部分）確定，嗣上開案件徒刑併執行之，自八十二年十二月三十一日起入監服刑
    （刑期起算日為八十二年十二月三十日），迄八十五年七月二十六日因縮短刑期
    假釋出監，甫於九十年四月二十二日縮刑期滿執行完畢，猶不知警惕，於九十二
    年七月七日晚間十時許，在臺北縣板橋市○○路○段之地下道前，受一真實姓名
    年籍不詳綽號「豆干」之成年男子請託，代為保管內置若干物品之紙箱一個，並
    將該紙箱暫移置於其所任職服務位於同市○○○路○段二二號一樓之「金太子債
    務處理有限公司」內，翌日晚間七時四十五分許（起訴書誤載為同日晚間七時許
    ），「豆干」電請丁○○將該紙箱送至同市○○路○段一七九巷巷內，適有另名
    友人乙○○駕駛車牌號碼Ｔ３─２２４１號自用小客車前來邀約丁○○一同外出
    ，丁○○遂將該紙箱搬移至林車旁，欲將整只紙箱置入該車內載送至上開巷內交
    還予「豆干」，惟因該紙箱體積較大不易置入車內，丁○○遂將該紙箱開啟並取
    出其內物品欲分裝入車內，詎發現該紙箱內置有第一級毒品海洛因磚一塊及第一
    級毒品海洛英一包（合計淨重五一六‧六九公克，包裝重五０‧二０公克，純度
    百分之七六‧一九，純質淨重計三九三‧六七公克）、葡萄糖一袋（毛重二百五
    十公克）、分裝袋五十個、海洛因調配混合筒一個、注射針筒一支、美娜水二瓶
    ，斯時丁○○明知海洛因係毒品危害防制條例第二條第二項第一款所稱之第一級
    毒品，不得運輸及持有，竟仍基於運輸第一級毒品海洛因之犯意，依照「豆干」
    之請託及指示，將上開海洛英磚一塊自該紙箱內取出置入其隨身背袋內，再將其
    餘物品（即上述第一級毒品海洛英一包、葡萄糖一袋、分裝袋五十個、海洛因調
    配混合筒一個、注射針筒一支、美娜水二瓶等物）自該紙箱內取出移置於林車之
    後座，進而駕駛該車搭載不知情之乙○○（業經臺灣板橋地方法院以九十年度偵
    字第一三二八六號不起訴處分確定），自「金太子債務處理有限公司」出發，駛
    往「豆干」所指定之同市○○路○段一七九巷巷內，而運輸第一級毒品海洛英，
    迨同日晚間九時三十分許，丁○○駕駛該車到達同市○○路○段一七九巷口，即
    持上開背包下車進入該巷內，為據報在該處埋伏守候之警員當場查獲，同時由其
    所持有之背包內查扣上開海洛英磚一塊，旋再帶同查緝警員至上開汽車停放處，
    由該車後座查扣上開一級毒品海洛英一包、葡萄糖一袋、分裝袋五十個、海洛因
    調配混合筒一個、注射針筒一支、美娜水二瓶等物。
二、案經臺北縣政府警察局移送臺灣板橋地方法院檢察署檢察官偵查起訴。
    理  由
一、訊據被告丁○○對於其依「豆干」請託保管上開紙箱及嗣後依「豆干」指示將該
    紙箱內物品送至上開查獲地點等情，固坦承不諱，惟矢口否認有何運輸第一級毒
    品海洛英之犯行，辯稱：伊當時僅係依「豆干」指示，送還「豆干」先前所寄放
    之物品，並不知悉其所持有之物品為毒品，更無運輸第一級毒品海洛英之情事云
    云。經查：前揭被告如何依「豆干」請託保管上開紙箱暨嗣後如何依「豆干」指
    示將該紙箱內物品取出送還而遭警方查獲之客觀事實，迭據被告於警詢、偵查及
    本院訊問、審理時供明在卷，核與證人即當時負責執行本件查緝任務之臺北縣政
    府警察局刑事警察隊小隊長丙○○、同小隊警員戊○○於本院審理時到庭結證之
    情節相符，亦與證人即先前見聞「豆干」請託被告保管上開紙箱之被告友人甲○
    ○及本案查獲時適搭乘被告所駕小開車輛前往查獲地點遭警方查緝之被告友人乙
    ○○於本院審理時到庭結證之情形相符，並有自願受搜索同意書、扣押筆錄、扣
    押物品目錄表、扣押物品照片影本、扣押物品鑑定證明表各一紙附卷可稽，而扣
    案之白色塊磚一塊及白粉一包，均含第一級毒品海洛英成分（合計淨重五一六‧
    六九公克，包裝重五０‧二０公克，純度百分之七六‧一九，純質淨重計三九三
    ‧六七公克），復經法務部調查局鑑驗查證屬實，有該局九十二年八月一日調科
    壹字第０六０００七三五八號鑑定通知書一份在卷足憑，且「豆干」於本件案發
    前，確有多次以其行動電話（門號：0000000000號及0000000
    00號）與被告所持用之行動電話（門號：0000000000號）通聯之紀
    錄，更據被告供明在卷，並有台灣大哥大股份有限公司雙向通聯資料查詢表一份
    在卷可參，綜上，堪認被告就前揭客觀情節之自白，確與事實相符。次查：被告
    早於警詢之始，即已因承辦警員之告知而知悉上開扣案物品中包含有大量之第一
    級毒品海洛英一節，迭據被告於本院準備程序及審理時供明在卷，並據證人丙○
    ○於本院審理時到庭結證無訛（參見本院九十三年一月二十九日審判筆錄第九頁
    ），且經本院受命法官於審判期日前當庭勘驗被告警詢錄音帶查證屬實（參見九
    十二年十二月一日訊問筆錄第二頁），製有該錄音帶內容完整譯文一份附卷可憑
    ，詎依被告先後供述情形觀之，其於警詢時，除自然應答承辦警員所詢問關於其
    涉及第一級毒品海洛英案件之相關問題外，完全未提及其並不知悉扣案物品中有
    第一級毒品海洛英之事（參見偵查卷第三至七頁、本院九十二年十二月一日訊問
    筆錄之附件─被告警詢錄音帶內容完整譯文），迨偵查初訊問，更供稱：「‧‧
    ‧我是在搬上車時才知道寄放的箱子內有毒品等物‧‧‧」等語（參見偵查卷第
    三二頁），嗣於偵查複訊時，復供稱：「‧‧‧他（指「豆干」）叫我拿去給他
    ，打開箱子，看到有鏟子，白色粉末狀的及好多東西，他叫我把正方形的拿去給
    他，我看到有注射針筒，問他是不是海洛因，他說不是啦，趕快拿給他‧‧‧」
    等語（參見偵查卷第九０頁），足見被告先前於警詢時及偵查中，非但未曾就其
    當時是否知悉扣案物品中有第一級毒品海洛英一事，積極向本案承辦警員及檢察
    官據理力爭，反於偵查中明確供承其於開啟上開紙箱之際即已知悉其中置有第一
    級毒品海洛英等情，再參諸斯時該紙箱內除置有上開第一級毒品海洛因磚一塊外
    ，尚有如事實欄所載之第一級毒品海洛英一包、葡萄糖一袋、分裝袋五十個、海
    洛因調配混合筒一個、注射針筒一支、美娜水二瓶等物，被告並將該等物品分別
    取出移置於其背包（海洛英磚）及乙○○之汽車後座（其餘物品）等節（此部分
    客觀事實，業據被告供明在卷，並有上開扣押物品目錄表、扣押物品照片影本各
    一紙附卷可稽─已如上述），益徵被告於其開啟上開紙箱之際，在主觀上確係知
    悉該紙箱內置有大量第一級毒品海洛英等物，其嗣於本院審理時空言否認犯行辯
    稱不知悉所持有運送之物為毒品一節，顯屬事後圖卸推託之詞，要無足採。末查
    ：被告當時係依「豆干」請託及指示，而將上開大量之海洛英磚一塊及海洛英一
    包，以車輛載送方式，運送至本案查獲地點等節，業如上述，足見被告係基於非
    自身犯罪之意圖，由其所任職服務位於臺北縣板橋市○○○路○段二二號一樓之
    「金太子債務處理有限公司」，將上開大量之第一級毒品海洛英，轉運輸送至本
    案查獲地點即臺北縣板橋市○○路○段一七九巷之巷內及巷口，是被告當時既非
    基於何等自身犯罪意圖而為該等轉運輸送行為，其轉運輸送行為又非屬零星夾帶
    短途持送之態樣，其所轉運輸送之標的物更係鉅量之第一級毒品海洛英，顯見其
    係基於為「豆干」運輸該等海洛英之意思而為上開轉運輸送行為（最高法院九十
    二年度臺上字第一二八八號刑事判決、同院八十三年度臺覆字第三０九號判決、
    同院八十二年度臺覆字第一一一號判決、司法院廳刑一字第０一一五九號法律
    座談會等意旨參照），從而，自堪認被告係基於運輸第一級毒海洛英之犯意，而
    實施前開運輸第一級毒品海洛英行為，殆無疑問。綜上所述，本案事證已臻明確
    ，被告犯行洵堪認定。
二、查海洛因係毒品危害防制條例第二條第二項第一款所稱之第一級毒品，不得運輸
    及持有。核被告所為，係犯毒品危害防制條例第四條第一項之運輸第一級毒品罪
    ；其持有第一級毒品海洛英之低度行為，應為運輸之高度行為所吸收，不另論罪
    。被告曾於八十二年間，因竊盜案件，經本院判處有期徒刑八月，再遞由臺灣高
    等法院、最高法院駁回上訴確定，八十三年間，復因殺人未遂及違反槍砲彈藥刀
    械管制條例案件，經本院判處有期徒刑五年六月（殺人未遂部分）、一年（違反
    槍砲彈藥刀械管制條例部分），暨定應執行刑為有期徒刑六年，再由臺灣高等法
    院駁回上訴確定，八十三年間，另因違反麻醉藥品管理條例及偽造文書等案件，
    經臺灣士林地方法院判處有期徒刑三月（違反前麻醉藥品管理條例部分）、四月
    （偽造文書部分）確定，嗣上開案件徒刑併執行之，自八十二年十二月三十一日
    起入監服刑（刑期起算日為八十二年十二月三十日），迄八十五年七月二十六日
    因縮短刑期假釋出監，甫於九十年四月二十二日縮刑期滿執行完畢，有臺灣高等
    法院被告全國前案紀錄表一份附卷可稽，其於前案有期徒刑執行完畢後五年內，
    再犯本案有期徒刑以上之罪，為累犯，原應依刑法第四十七條規定加重其刑，惟
    其於本案所犯運輸第一級毒品罪之法定刑為死刑、無期徒刑，依刑法第六十四條
    第一項、第六十五條第一項規定，不得加重其刑，本院爰不予加重其刑。爰審酌
    被告恣意為他人運輸詎量第一級毒品海洛英，非但助長毒品散布，亦對社會治安
    構成嚴重威脅，此外，並參酌其素行狀況（如事實欄所載之前科情形，有臺灣高
    等法院被告全國前案紀錄表一份在卷足憑）、犯罪之動機、目的、手段、所生危
    害及犯罪後態度等一切情狀，量處如主文所示之刑，並依刑法第三十七條第一項
    規定宣告褫奪公權終身，以示懲戒。
三、扣案如事實欄所載之第一級毒品海洛因磚一塊及第一級毒品海洛英一包（合計淨
    重五一六‧六九公克，包裝重五０‧二０公克，純度百分之七六‧一九，純質淨
    重計三九三‧六七公克），係本案查獲之毒品，已如上述，爰依毒品危害防制條
    例第十八條第一項前段規定宣告沒收銷燬；又扣案如事欄所載之葡萄糖一袋（毛
    重二百五十公克）、分裝袋五十個、海洛因調配混合筒一個、注射針筒一支、美
    娜水二瓶，均非屬違禁物，亦無積極事證足資證明該等物品係被告所有供其犯上
    開運輸第一級毒品罪所用、所預備或所得之物，爰不予宣告沒收；另如事實欄所
    載之車牌號碼Ｔ３─２２４１號自用小客車，雖係被告用以犯上開運輸第一級毒
    品罪所用之交通工具，惟該車原係不知情之被告友人乙○○所駕乘使用之交通工
    具，自難認其為犯運輸第一級毒品罪所使用之交通工具，核與毒品危害防制條例
    第十九條第三項規定有間（該條立法說明參照），爰亦不予宣告沒收，附此敘明
    。
據上論斷，應依刑事訴訟法第二百九十九條第一項前段，毒品危害防制條例第四條一
項、第十八條第一項前段，刑法第十一條前段、第四十七條、第六十四條第一項、第
六十五條第一項、第三十七條第一項，判決如主文。
本案經檢察官楊仲農到庭執行職務
中      華      民      國      九十三      年     三     月    三十一  日
                                  臺灣板橋地方法院刑事第十五庭
                                      審判長法  官  王屏夏
                            法  官  戴嘉清
                                            法  官  陳鴻清
右正本證明與原本無異。
如不服本判決，應於判決送達後十日內向本院提出上訴狀。
                                            書記官  楊璧華
中      華      民      國      九十三      年     四     月     二     日
附錄本案論罪科刑法條全文：
毒品危害防制條例第四條：
製造、運輸、販賣第一級毒品者，處死刑或無期徒刑；處無期徒刑者，得併科新臺幣
一千萬元以下罰金。
製造、運輸、販賣第二級毒品者，處無期徒刑或七年以上有期徒刑，得併科新臺幣七
百萬元以下罰金。
製造、運輸、販賣第三級毒品者，處五年以上有期徒刑，得併科新臺幣五百萬元以下
罰金。
製造、運輸、販賣專供製造或施用毒品之器具者，處一年以上七年以下有期徒刑，得
併科新臺幣一百萬元以下罰金。
前四項之未遂犯罰之。
